臺灣屏東地方法院交通事件裁定　　　　100年度交聲字第398號
原處分機關　交通部公路總局高雄區監理所屏東監理站
法定代理人　郭政雄
異　議　人　黃旭偉
即受處分人
上列受處分人因違反道路交通管理處罰條例案件，對於交通部公
路總局高雄區監理所屏東監理站民國100 年11月28日所為之裁決
（原處分案號：屏監違字第裁82-V00000000號），聲明異議，本
院裁定如下：
    主  文
原處分撤銷。
黃旭偉不罰。
    理  由
一、原處分意旨略以：異議人即受處分人黃旭偉（下稱異議人）
    於民國99年6 月21日7 時56分許，駕駛車牌號碼1560-XA 號
    自用一般小客車，在屏東縣東港鎮東港大橋下（中正路一段
    ），肇事致人受傷而逃逸，嗣經警獲報查獲後，依法掣單舉
    發，原處分機關即交通部公路總局高雄區監理所屏東監理站
    認異議人上開情形，違反道路交通管理處罰條例第62條第4
    項、同條例第67條第3 項規定，裁處異議人罰鍰新臺幣（下
    同）6,000 元，吊銷其小型車普通駕駛執照，且1 年內不得
    考領駕駛執照等語。
二、聲明異議意旨略以：其固有於上述時間，駕駛上開車輛行經
    上開地點與被害人許貴花發生擦撞，然其立刻偕同友人下車
    察看，並將對方扶到路旁，並詢問對方是否要送醫，對方稱
    並無大礙才離開，事後對方求償，已經新園鄉調解委員會調
    解成立，但警方先前已開立肇事逃逸之紅單，本人實無肇事
    逃逸之犯意，懇請明察秋毫，酌予減輕罰責等語。
三、按汽車駕駛人駕駛汽車肇事致人受傷或死亡者，應即採取救
    護措施及依規定處置，並通知警察機關處理，不得任意移動
    肇事汽車及現場痕跡證據，違反者處3,000 元以上9,000 元
    以下罰鍰。前項駕駛人肇事致人受傷而逃逸者，吊銷其駕駛
    執照，一年內不得考領，道路交通管理處罰條例第62條第3
    項前段、第4 項、第67條第3 項定有明文。考其立法意旨，
    係為維護交通安全，加強救護，減少被害人之死傷，並促使
    駕駛人於肇事後，能對被害人即時救護所增設之規定，故除
    行為人於客觀上有肇事後未對傷者施以救護即離開現場，致
    被害人陷於危險狀態之行為外，尚須其主觀上有棄傷者於不
    顧，任令其危害擴大之認知及決意，始足當之。次按法院受
    理有關交通事件，準用刑事訴訟法之規定，道路交通管理處
    罰條例第89條前段定有明文；又認定犯罪事實所憑之證據，
    雖不以直接證據為限，間接證據亦包括在內，然而無論直接
    證據或間接證據，其為訴訟上之證明，須於通常一般之人均
    不致有所懷疑，而得確信其為真實之程度者，始得據為有罪
    之認定，倘其證明尚未達到此一程度，而有合理之懷疑存在
    而無從使事實審法院得有罪之確信時，即應由法院為諭知被
    告無罪之判決（最高法院76年台上字第4986號判例可資參照
    ）。是法院於審理行為人違反道路交通管理處罰條例事件時
    ，如經踐行完畢調查證據之程序後，就原處分機關所認定行
    為人之違規事實仍有合理之懷疑，無法確信行為人確有該當
    於道路交通管理處罰條例各該處罰條文之構成要件事實者，
    即應為有利於受處分人之認定。
四、經查：
(一)、異議人於上開時間，駕駛其父親所有之車牌號碼1560-XA 號
    自用一般小客車，行經屏東縣東港鎮東港大橋下（中正路一
    段）時，不慎與被害人許貴花所騎乘之車牌號碼SB8-219 號
    輕型機車發生碰撞，被害人因此人車倒地，並受有左側脛骨
    上端骨折之傷害，異議人及同車之3 名友人旋即下車察看，
    先將被害人騎乘之機車牽至路旁，又將被害人攙扶至路邊，
    異議人及友人依被害人之要求留下電話及車牌號碼後，未報
    警處理，亦未將被害人送至醫院救治，即駕車離去，嗣經被
    害人報警處理，警方乃依被害人提供之車牌號碼查獲上情等
    事實，為異議人於本案訊問時供認無訛（見本院卷第20頁正
    反面），並有證人即被害人許貴花於臺灣屏東地方法院檢察
    署99年度偵字第7061號公共危險等案件警詢時及本案訊問時
    所為證述可稽（見99年度偵字第7061號案件之警卷《下稱警
    卷》第7 、9 至11頁及本院卷第20至21頁），且有異議人提
    出之行車紀錄器錄影翻拍光碟1 張及本院依職權勘驗該光碟
    製作之勘驗筆錄1 份附卷可證（見本院卷第11、18頁），此
    外並有道路交通事故現場圖、道路交通事故調查報告表(一)、
    (二)、車號查詢汽車車籍、安泰醫療社團法人安泰醫院普通（
    乙種）診斷證明書各1 份及採證相片等存卷可參（見警卷第
    12至14、18、21、24至28頁），並經本院依職權調閱該案件
    全卷審核屬實，上開事實，堪以認定。
(二)、依證人即被害人許貴花於本案訊問時結證稱：車禍發生後，
    其摔倒在地，異議人有來扶伊，有說要送伊去醫院，其要求
    異議人留資料給伊，異議人留車牌號碼給伊，另一位女生留
    電話號碼給伊，留資料後，異議人他們說趕著去學校，其就
    叫異議人到安泰醫院叫人來送伊去醫院，異議人有說要去叫
    ，後來安泰醫院之救護車有來，因為其等了一下還沒來，其
    就打電話給其女兒，其女兒在安泰醫院的人過來時也剛好到
    ，救護車不是其或其女兒叫的；異議人表示要去醫院叫人來
    時，其有說好，後來異議人他們說學校有急事就離開了，並
    說晚一點會去醫院看伊，當天下午異議人有到醫院看伊等語
    （見本院卷第20頁背面至21頁），核與異議人所述車禍發生
    後，其有下車查看，攙扶被害人至路邊，並留下車牌號碼給
    被害人，其有去安泰醫院叫救護車，之後其就離開，當天中
    午其有去醫院看被害人等情相符（見本院卷第20頁、第21頁
    背面），而異議人車上所裝設之行車紀錄器亦有拍攝到事故
    發生後，異議人與同車3 名友人下車至被害人身旁查看並與
    被害人對話之情節，有上開勘驗筆錄可稽，則自異議人於車
    禍發生後，立即下車查看、關心被害人，且係徵得被害人同
    意方駕車離開，並有依被害人之要求，前往安泰醫院叫救護
    車將被害人送醫救治等情觀之，其顯無故意不為任何必要救
    護措施之情事可言，實難認其有肇事逃逸而任由損害擴大之
    認知與決意；復參以異議人於離開現場前有留下其所駕上開
    自小客車之車牌號碼給被害人，而該車為其父親所有，有上
    開車號查詢汽車車籍及被告於警詢所供為證（見警卷第6、
    18頁），被害人或警方顯極易由該車之車牌號碼查出係異議
    人駕車肇事，又如前開被害人所證，異議人於案發當天即前
    往醫院探視被害人乙節，益證異議人主觀上並無逃避責任之
    意。從而，本件顯乏積極證據足證異議人駕車肇事致人受傷
    後離開現場之行為，主觀上有違反道路交通管理處罰條例第
    62條第4 項肇事逃逸之故意或過失，依前開說明，自應為對
    異議人有利之認定。
五、綜上所述，異議人雖於肇事後駕車離開現場，然並無積極證
    據證明異議人有肇事逃逸以規避責任之犯意，揆諸前開說明
    ，即難謂其所為已違反道路交通管理處罰條例第62條第4 項
    規定，此外，復查無其他積極之證據足資證明異議人有原處
    分意旨所指之上開違規行為，原處分機關未予詳查，遽為上
    開處分，即有未洽，異議人聲明異議為有理由，爰依法將原
    處分撤銷，並為異議人不罰之諭知。
據上論斷，應依道路交通管理處罰條例第87條第2 項、道路交通
事件處理辦法第19條前段，裁定如主文。
中    華    民    國   100    年    12    月    28    日
                  交通法庭  法  官  陳秀慧
以上正本證明與原本無異。
如不服本裁定，應於收受送達後5 日內向本院提出抗告狀。
中    華    民    國    100     年    12  月    28    日
                                書記官  蔡語珊